臺灣板橋地方法院刑事判決　　　　　　　100年度訴字第958號
公　訴　人　臺灣板橋地方法院檢察署檢察官
被　　　告　邱垂結
上列被告因毒品危害防制條例案件，經檢察官提起公訴（100 年
度毒偵字第1833號、第2154號），被告於準備程序中對被訴之事
實為有罪陳述，本院告知被告簡式審判程序之旨，並聽取當事人
之意見後，經合議庭裁定由受命法官獨任進行簡式審判程序，判
決如下：
    主  文
邱垂結施用第一級毒品，共貳罪，均累犯，各處有期徒刑拾月；
又施用第二級毒品，共貳罪，均累犯，各處有期徒刑伍月。應執
行有期徒刑壹年陸月。
    事  實
一、邱垂結前因施用毒品案件，經本院以88年度毒聲字第996 號
    裁定送觀察、勒戒，因認有繼續施用傾向，另由本院以88年
    度毒聲字第1634號裁定送強制戒治，於民國88年10月6 日經
    裁定停止，所餘戒治期間付保護管束，至89年3 月3 日期滿
    未經撤銷，視為強制戒治執行完畢；又因施用毒品案件，經
    本院以89年度毒聲字第2913號裁定送觀察、勒戒，仍因有繼
    續施用傾向，再經本院以89年度毒聲字第3483號裁定送強制
    戒治，後為本院以90年度毒聲字第602 號裁定停止，至90年
    5 月29日保護管束期滿原停止裁定未經撤銷，視為強制戒治
    執行完畢，該次犯行尚經本院以89年度易字第2910號判決判
    處有期徒刑10月、7 月，應執行有期徒刑1 年4 月確定，該
    案與其又犯施用毒品案件，經本院以90年度訴字第1749號判
    決判處有期徒刑11月、8 月，應執行有期徒刑1 年6 月，並
    經臺灣高等法院以91年度上訴字第1129號判決駁回上訴確定
    ，及因竊盜案件，經本院以90年度易字第3353號判決判處有
    期徒刑3 月確定，後兩案嗣經臺灣高等法院以91年度聲字第
    1036號裁定定應執行有期徒刑1 年8 月確定部分接續執行後
    ，於92年12月26日假釋出監，嗣經撤銷假釋，另存應執行殘
    刑有期徒刑7 月7 日；更因施用毒品案件，經本院以93年度
    訴字第1210號判決判處有期徒刑9 月、4 月，應執行有期徒
    刑1 年確定，經與上開殘刑接續執行後，於95年3 月26日執
    行完畢；另因施用毒品案件，經本院以95年度訴字第2520號
    判處有期徒刑1 年確定，與因竊盜案件，經本院以95年度易
    字第1482號判處有期徒刑10月，並經臺灣高等法院以95年度
    上易字第2172號駁回上訴確定，為本院以96年度聲減字第19
    78號裁定各減為有期徒刑6 月、5 月，應執行有期徒刑10月
    確定後，於96年12月8 日執行完畢；末因施用毒品案件，經
    臺灣桃園地方法院以97年度審訴字第2733號判處有期徒刑10
    月、5 月，應執行有期徒刑11月確定，甫於99年1 月15日執
    行完畢。
二、詎邱垂結仍不知悔改，而分別基於施用第一級、第二級毒品
    之犯意：（一）於99年9 月10日15時18分許因屬列管毒品人
    口經警通知前往採尿前26小時內之某時，在其位於新北市鶯
    歌區（臺北縣於99年12月25日已改制為新北市，原轄下鄉鎮
    市均改制為區○○○街50號住處內，以將海洛因粉末置於針
    筒內以水稀釋後注射進入體內方式，施用第一級毒品海洛因
    1 次；並於前開採尿時點前96小時內之某時（以上均應扣除
    其抵達警所至採尿時止無從施用毒品之時間），同在上開處
    所以將甲基安非他命置於玻璃球吸食器內，藉燒烤加熱吸取
    所生煙霧方式，施用第二級毒品甲基安非他命1 次，後因尿
    液送驗後結果呈嗎啡類、可待因、安非他命、甲基安非他命
    陽性反應，而為警查知上情。（二）於100 年1 月14日（起
    訴書誤載為16日）16時40分許（起訴書誤載為15分許）為警
    採尿前26小時內之某時，同上前揭處所以將海洛因粉末置於
    針筒內以水稀釋後注射進入體內方式，施用第一級毒品海洛
    因1 次；並於前開採尿時點前96小時內之某時（以上均應扣
    除為警拘捕至採尿時止人身自由受公權力拘束無從施用毒品
    之時間），在同地以將甲基安非他命置於玻璃球吸食器內，
    藉燒烤加熱吸取所生煙霧方式，施用第二級毒品甲基安非他
    命1 次。待同日13時50分許因另案通緝為警在新北市○○區
    ○○路與青雲路口查獲逮捕，經採集其尿液送驗，確認出現
    嗎啡類、可待因、安非他命、甲基安非他命陽性反應後，再
    得悉上情。
二、案經新北市政府警察局三峽分局及臺北市政府警察局大同分
    局報告臺灣板橋地方法院檢察署檢察官偵查起訴。
    理  由
一、本案被告邱垂結所犯係死刑、無期徒刑、最輕本刑為三年以
    上有期徒刑以外之罪，且非高等法院管轄之第一審案件，其
    於準備程序中就被訴事實為有罪之陳述，經本院告知簡式審
    判程序之旨，並聽取公訴人、被告之意見後，經合議庭裁定
    由受命法官獨任進行簡式審判程序，合先敘明。
二、上揭犯罪事實，業經被告於本院準備程序及審理中坦承不諱
    ，而被告先後為警採集之尿液檢體，經送驗後結果均呈可待
    因、嗎啡類、安非他命、甲基安非他命陽性反應，有臺灣檢
    驗科技股份有限公司99年9 月28日編號：UL/2010/90478 號
    濫用藥物檢驗報告、臺灣尖端先進生技醫藥股份有限公司10
    0 年1 月31日出具之濫用藥物檢驗報告各乙紙在卷可憑，而
    按海洛因經注射或吸入人體後，約百分之80於24小時內自尿
    中排出，一般而言，尿液中能否驗出嗎啡陽性反應與其投與
    量、投與途徑、採尿時間、個人體質及檢測方法之靈敏度有
    關，國外曾有文獻報導注射6 毫克之海洛因鹽酸鹽，其代謝
    物嗎啡之平均可檢出時限約為26小時，業經行政院衛生署藥
    物食品檢驗局於81年9 月8 日以藥檢壹字第8114885 號函述
    綦詳，至甲基安非他命經口服投與後約百分之70於24小時內
    自尿中排出，約百分之90於96小時內自尿中排出，由於甲基
    安非他命成分之檢出與其投與方式、投與量、個人體質、採
    尿時間與檢測儀器之精密度等諸多因素有關，因此僅憑尿液
    中呈安非他命陽性反應，並無法確實推算吸食時間距採集時
    間之長短，惟依上述資料推斷，最長可能不會超過4 日，亦
    經行政院衛生署藥物食品檢驗局81年2 月8 日以（81）藥檢
    一字第001156號函釋明確，基此，被告雖對其於事實欄中相
    關施用第一級、第二級毒品之詳細時間不復記憶，然至少可
    認定其於經採尿送驗前26小時內，及前96小時內之某時，曾
    各別施用海洛因與甲基安非他命此情無誤。綜上，足認被告
    之自白與事實相符，洵堪採為認定事實之依據。
三、查毒品危害防制條例於92年7 月9 日修正公布，自93年1 月
    9 日施行，其中第20條、第23條將施用毒品之刑事處遇程序
    ，區分為「初犯」及「5 年內再犯」、「5 年後再犯」。依
    其立法理由之說明：「初犯」，經觀察、勒戒或強制戒治後
    ，應為不起訴處分或不付審理之裁定；經觀察、勒戒或強制
    戒治執行完畢釋放後，「5 年內再犯」者，因其再犯率甚高
    ，原實施之觀察、勒戒及強制戒治既已無法收其實效，爰依
    法追訴或裁定交付審理。至於經觀察、勒戒或強制戒治執行
    完畢釋放後，「5 年後再犯」者，前所實施之觀察、勒戒或
    強制戒治已足以遮斷其施用毒品之毒癮，為期自新及協助其
    斷除毒癮，仍適用「初犯」規定，先經觀察、勒戒或強制戒
    治之程序。從而依修正後之規定，僅限於「初犯」及「5 年
    後再犯」兩種情形，始應先經觀察、勒戒或強制戒治程序。
    倘被告於5 年內已再犯，縱其第3 次再度施用毒品之時間，
    在初犯經觀察、勒戒或強制戒治執行完畢釋放5 年以後，仍
    不合於「5 年後再犯」之規定，且因已於「5 年內再犯」，
    顯見其再犯率甚高，原實施觀察、勒戒或強制戒治，已無法
    收其實效，即應依該條例第10條處罰，查被告前因施用毒品
    案件，經法院裁定送觀察、勒戒與強制戒治後，於5 年內竟
    再犯施用毒品案件，又遭送觀察、勒戒及強制戒治，更曾因
    施用毒品為法院判處罪刑確定多次，此有臺灣高等法院被告
    前案紀錄表乙份附卷為憑，其後被告再犯本案，縱距其最初
    送強制戒治執行完畢之時已逾5 年，揆諸前開說明，被告仍
    不合5 年後再犯之規定，就其所為，自該當毒品危害防制條
    例第23條第2 項之起訴條件。準此，本案事證明確，被告犯
    行已堪認定，應依法追訴論科。
四、核被告所為，係犯毒品危害防制條例第10條第1 項之施用第
    一級毒品罪及同條例第2 項之施用第二級毒品罪。其施用前
    持有第一級毒品、第二級毒品之低度行為，應分別為施用之
    高度行為所吸收，均不另論罪。又被告所犯施用第一級毒品
    、第二級毒品各兩次，合計4 罪之間，犯意各別、行為互殊
    、時地有異，應予分論併罰。查被告曾有如事實欄所載因犯
    他案而經判處罪刑確定並已執行完畢之情形，此觀諸上開被
    告前案紀錄表即明，其於5 年內故意再犯以上數罪，均應依
    刑法第47條第1 項之規定，論以累犯，並加重其刑。爰審酌
    被告前已因施用毒品案件經送觀察、勒戒及強制戒治，並曾
    經法院判刑在案而仍不能戒除毒癮，再次漠視法令禁制而犯
    本罪，顯見其戒除毒癮之意志薄弱，惟念其犯後坦承犯行，
    態度尚佳，且施用毒品所生危害，實以自戕身心健康為主，
    對於他人生命、身體、財產等法益，尚無明顯而重大之實害
    等一切情狀，分別量處如主文所示之刑，並定其應執行刑，
    以示懲儆。
據上論斷，應依刑事訴訟法第273 條之1 第1 項、第299 條第1
項前段，毒品危害防制條例第10條第1 項、第2 項，刑法第11條
前段、第47條第1 項、第51條第5 款，判決如主文。
本案經檢察官楊瀚濤到庭執行職務。
中    華    民    國   100    年    5     月    30    日
                  刑事第五庭  法  官  盧軍傑
上列正本證明與原本無異。
如不服本判決，應於判決送達後10日內敘明上訴理由，向本院提
出上訴狀 (應附繕本) ，上訴於臺灣高等法院。其未敘述上訴理
由者，應於上訴期間屆滿後20日內向本院補提理由書「切勿逕送
上級法院」。
                              書記官  周玉茹
中    華    民    國   100    年    5     月    30    日
附錄本案論罪科刑法條全文：
毒品危害防制條例第10條
施用第一級毒品者，處6 月以上5 年以下有期徒刑。
施用第二級毒品者，處3 年以下有期徒刑。